臺灣桃園地方法院民事判決　九十一年度訴字第四八三號
　　原　　　告　聯邦商業銀行股份有限公司
　　法定代理人　丁○○
　　訴訟代理人　戊○○
　　送達代收人　乙○○
　　被　　　告　丙○○
　　訴訟代理人　甲○○
右當事人間請求給付清償債務事件，本院判決如左：
    主    文
被告應給付原告新臺幣佰陸拾壹萬貳仟伍佰伍拾柒元，及自民國九十年十一月二十
二日起至清償日止，按週年利率百分之九點二五計算之利息，暨自民國九十年十二月
二十二日起至清償日止，逾期在六個月內者，按上開利率百分之十，逾期超過六個月
者，按上開利率百分之二十加計之違約金。
訴訟費用由被告負擔。
    事    實
甲、原告方面：
  一、聲明：如主文所示。
  二、陳述：訴外人甲○○於民國（下同）八十七年八月二十一日以被告為連帶保證
      人，向原告借款新台幣（下同）四百十萬元，借期至一百零二年八月二十一日
      止，利息按週年利率百分之九點二五計算，得機動調整，並自八十七年九月二
      十一日起按月平均攤還本息，如未按時攤繳本息時，逾期在六個月內者，按上
      開利率百分之十，逾期超過六個月者，按上開利率百分之二十加計違約金，惟
      本件借款僅繳納本息至九十年十一月二十一日，依約債務人即喪失分期清償之
      期限利益，應一次清償欠款本金三百六十一萬二千五百五十七元，茲嗣經原告
      催討無著後，爰依民法消費借貸之連帶保證關係，訴請被告給付如主文所示。
  三、證據：提出借據、設定抵押土地標示表、長期放款活期儲蓄存款單、利率調整
      變動表各乙份及授信明細查詢單六紙等為證，另聲請調閱本院九十一年度執字
      第四三一九號清償債務執行卷。
乙、被告方面：
  一、聲明：原告之訴駁回；訴訟費用由原告負擔。
  二、陳述：系爭借款之主債務人固然積欠原告右開之本金，但前此均陸續繳納，僅
      偶爾遲延，原告一方面查封拍賣抵押物，一方面又為本件連帶債務之追償，並
      不合理，並造成其他銀行原有借款予被告之意願，因原告執行抵押權，遂不願
      意貸放款項，又現今銀行借款利率均已降低，原告亦應同步調降為是。
  三、證據：提出存摺及存款憑條各乙份為證。
    理    由
一、查兩造約定被告對於原告所負之各宗債務，合意由本院及台灣台北地方法院為第
    一審管轄法院，此觀之系爭借款契約其他約定事項第十二條約定綦明，故本院有
    管轄權，合先敘明。
二、原告起訴主張：被告為訴外人甲○○向原告借款四百十萬元之連帶保證人，該借
    款利息按週年利率百分之九點二五計算，得機動調整，並自八十七年九月二十一
    日起按月平均攤還本息，如未按時攤繳本息時，逾期在六個月內者，按上開利率
    百分之十，逾期超過六個月者，按上開利率百分之二十加計違約金，詎該借款僅
    繳納本息至九十年十一月二十一日，依約債務人已喪失分期清償之期限利益，應
    全數清償積欠之本金三百六十一萬二千五百五十七元，嗣經原告催討無果後，爰
    依民法消費借貸之連帶保證關係，訴請被告給付上揭本金、利息暨違約金。被告
    則以：系爭借款債務僅偶爾遲延，但原告竟查封拍賣借款之抵押物，併為債務之
    追償，顯不合理等語置辯。
三、查原告主張之前開事實，業據其提出與所述相符之借據、設定抵押土地標示表、
    長期放款活期儲蓄存款單、利率調整變動表、授信明細查詢單等為憑，而被告對
    於主債務人甲○○與原告約定如前述之利息及違約金，向原告借款四百十萬元，
    及主債務人未按時繳納本息，故積欠原告前揭之款項等節，均不爭執。按契約書
    內當事人之印章如係真正，而該當事人否認係其本人所蓋或其有授權他人代蓋時
    ，應由其負舉證責任，最高法院三十七年上字第八八一六號判例意旨可資參照。
    查原告因系爭借款清償遲延，故以本院九十一年度執字第四三一九號清償債務執
    行案件，執行訴外人甲○○所有坐落桃園縣中壢市○○段九二三、九二三之一、
    一○○○、一○○○之一地號土地及其上建物門牌編號桃園縣中壢市七福新村四
    二一、四九八建號建物之抵押債權，業經本院調閱該民事執行卷審閱無誤。本件
    被告訴訟代理人就右揭抵押權之實行，固辯稱不知有上述抵押權之設定云云，惟
    渠既不否認上開抵押權設定之土記暨建築改良物抵押權設定契約書上義務人兼債
    務人「甲○○」印章之真正，又未舉證證明該印章係遭他人盜用，則自應認該抵
    押權設定契約書為真正。第按，所謂連帶保證係保證人與主債務人連帶負債務履
    行責任之保證之意，並具有連帶債務之性質，故債權人自得先向保證人為全部給
    付之請求，保證人無先訴抗辯權。又稱抵押權者，謂對於債務人或第三人不移轉
    占有而供擔保之不動產得就其賣得之價金受償之權。是以，連帶保證與抵押權之
    設定其為二事，惟契約當事人為擔保債務得受清償，法無明文不得同時為之，且
    無追償順序之規定。查右開系爭借據其他約定事項第十一條第一款兩造明文約定
    ：「立約人所保證之債務，如主債務人未依約履行，立約人當即負責，立即如數
    付清並同意左列事項：（一）貴行（按即原告）毋須先就擔保物受償，得逕向立
    約人求償。」據此反面解釋可知，依兩造約定仍不排除本件原告於追償系爭債權
    時，得先執行右述抵押擔保物以資受償，從而，被告所辯原告既實行抵押，復向
    渠追索債權，並不合理云云，洵非足取。次查，系爭借款係約定按週年利率百分
    之九點二五計算利息，得機動調整，並自八十七年九月二十一日起按月平均攤還
    本息，如未按時攤繳本息時，逾期在六個月內者，按上開利率百分之十，逾期超
    過六個月者，按上開利率百分之二十加計違約金，又任何一宗債務不依約清償本
    金或利息時，借款視為全部到期，此有原告提出之借據約款第四條及其他約定事
    項第五條第一款可徵。茲兩造於雙方訂約時，各依市場資金需求及個人經濟風險
    之評估，合意以上揭利率分別為借款及擔任連帶保證，此利率約定既在民法第二
    百零五條法定最高利率限制之範圍內，於法要無不洽，債務人自無嗣後徒因經濟
    景氣之波動而請求酌減該利率之權。至於右揭違約金之約定，經核與一般金融業
    者之約款，尚無特別嚴峻苛刻之處，故亦無民法第二百五十二條酌減違約金規定
    可言。
四、本件借款既有前述延欠事實，則原告本於民法消費借貸之連帶保證關係，訴請被
    告給付原告三百六十一萬二千五百五十七元，及自九十年十一月二十二日起至清
    償日止，按週年利率百分之九點二五計算之利息，暨自九十年十二月二十二日起
    至清償日止，逾期在六個月內者，按上開利率百分之十，逾期超過六個月者，按
    上開利率百分之二十加計之違約金，於法自屬允當，為有理由，故應予准許。
五、據上論結，本件原告之訴為有理由，依民事訴訟法第七十八條，判決如主文。
中　　　華　　　民　　　國　　九十一　　年　　　五　　　月　　 十四 　　日
                                        臺灣桃園地方法院民事第二庭
~B法　　　官　朱敏賢
右為正本係照原本作成
如對本判決上訴須於判決送達後二十日內向本院提出上訴狀
中　　　華　　　民　　　國　　九十一　　年　　　五　　　月　　 十四 　　日
~B法院書記官　謝文心
